【裁判字號】    96,再,21
【裁判日期】    970229
【裁判案由】    損害賠償
【裁判全文】
臺灣桃園地方法院民事裁定                96年度再字第21號
再審原  告  乙○○
訴訟代理人  廖威淵律師
再審被  告  甲○○
上列當事人間請求損害賠償事件，再審原告對於本院民國96年9
月14日確定支付命令提起再審之訴，本院裁定如下：
    主  文
再審之訴駁回。
再審訴訟費用由再審原告負擔。
    理  由
一、按對於確定支付命令有第496條第1項之情形者，得提起再審
    之訴，並以原支付命令之聲請，視為起訴，民事訴訟法第52
    1 條第2 項固定有明文。惟按再審之訴，應於30日之不變期
    間內提起；前項期間，自判決確定時起算，判決於送達前確
    定者，自送達時起算；其再審之理由發生或知悉在後者，均
    自知悉時起算；但自判決確定後已逾五年者，不得提起；以
    第496 條第1 項第5 款、第6 款或第12款情形為再審之理由
    者，不適用前項但書之規定。再審之訴，應以訴狀表明下列
    各款事項，提出於管轄法院為之：(一)當事人及法定代理人；
    (二)聲明不服之判決及提起再審之訴之陳述；(三)應於如何程度
    廢棄原判決及就本案如何判決之聲明；(四)再審理由及關於再
    審理由並遵守不變期間之證據。同法第500 條、第501 條分
    別定有明文。又提起再審之訴，應依民事訴訟法第501 條第
    1 項第4 款表明再審理由，及關於再審理由並遵守不變期間
    之證據，此為必須具備之程式；所謂表明再審理由，必須指
    明確定判決有如何合於法定再審事由之具體情事始為相當，
    倘僅泛言有何條款之再審事由，而無具體情事者，仍難謂已
    合法表明再審事由；既未合法表明再審事由，即為無再審之
    事由，性質上無庸命其補正 (最高法院61年台再字第137 號
    判例意旨可資參照)。
二、本件再審意旨略以：再審被告明知再審原告之住居及聯絡處
    所均為「台北市○○區○○路127 號」，以及其支付予再審
    原告之新台幣500,000 元票款係作為介紹費用，且再審原告
    並無溢領再審被告任何款項，然再審被告竟向本院聲請向再
    審原告核發96年度促字第37717 號支付命令，經本院向非再
    審原告聯絡處所之「桃園縣楊梅鎮○○路18巷21號8 樓」為
    送達，致再審原告未收受本院96年度促字第37717 號支付命
    令，且無從就上開支付命令於法定期間內提出異議而告確定
    。再審原告嗣後於民國96年11月19日向本院聲請閱卷始知悉
    上開事實，自應以該日起算再審期間，故再審原告於96年11
    月29日提起再審之訴並未逾民事訴訟法第500 條第1 項規定
    之30日不變期間，爰依民事訴訟法第496 條第1 項第6款 之
    規定提起本件再審之訴云云。
三、經查，本院依職權調閱本院96年度促字第37717 號支付命令
    案卷，本院係於96年8 月24日將上開支付命令送達再審原告
    之戶籍地地址桃園縣楊梅鎮○○路18巷21號8 樓，因未獲會
    晤本人，將文書交與有辨別事理能力之受僱人收受，有送達
    證書附於上開支付命令卷內可佐（參見該支付命令卷第21頁
    ），至於再審原告雖主張其從未以桃園縣楊梅鎮○○路18巷
    21號8 樓為聯絡處所云云，惟依再審被告於聲請支付命令所
    提出再審原告於96年2 月13日寄與再審被告之存證信函以觀
    ，再審原告係以桃園縣楊梅鎮○○路18巷21號8 樓為寄件人
    地址，是再審原告之前開主張，與事實不符，不足採信。參
    以再審原告於94年8 月3 日已將戶籍地址由台北市○○區○
    ○路127 號遷移至桃園縣楊梅鎮○○路18巷21號8 樓，有再
    審原告提出之戶籍謄本1 件在卷可稽（參見本院卷第20頁）
    ，故前開支付命令狀於96年8 月24日向桃園縣楊梅鎮○○路
    18 巷21 號8 樓即再審原告之戶籍地址送達，自生合法送達
    之效力，且該支付命令依法於96年9 月14日確定在案。從而
    ，計算再審期間應自前開支付命令確定日（即96年9 月14日
    ）起算30日，再審原告即應於96年10月14日前提起再審之訴
    ，然再審原告遲至96年11月29日始提起本件再審之訴，顯已
    遲誤再審期間，甚為明確。次查，再審原告復未具體敘明前
    開確定支付命令有符合民事訴訟法第496 條第1 項何款之事
    由，僅泛言主張其並無溢領再審被告任何款項，亦與再審之
    要件不符。從而，本件再審之訴不合法，應予裁定駁回。
四、依民事訴訟法第502 條第1 項、第505 條、第95條、第78條
    ，裁定如主文。
中    華    民    國    97    年    2     月    29    日
                  民事第一庭  法  官  林哲賢
上為正本係照原本作成。
如對本裁定抗告須於裁定送達後10日內向本院提出抗告狀，並繳
納抗告費新臺幣1,000元
中    華    民    國    97    年    2     月    29    日
                              書記官  羅美英


司法院資訊處製作；財團法人民間司法改革基金會備份。
